【裁判字號】    98,交聲,9
【裁判日期】    980921
【裁判案由】    違反道路交通管理處罰條例聲明異議
【裁判全文】
臺灣新竹地方法院交通事件裁定  98年度交聲字第9號
原處分機關  交通部公路總局新竹區監理所
異  議  人
即受處分人  甲○○
上列受處分人因違反道路交通管理處罰條例案件，對於交通部公
路局新竹區監理所民國97年12月11日竹監自字第裁50─E0000000
0 號違反道路交通管理事件裁決處分聲明異議，本院裁定如下：
    主  文
異議駁回。
    理  由
一、原處分意旨略以：異議人甲○○於民國97年8月3日12時35分
    將其所駕駛車牌號碼8818-MY 號自用小客車停放在新竹縣竹
    北市○○路1-8 號附近之彎道，適鄭慶淇所騎乘車牌號碼HJ
    Z -519號重型機車搭載其子鄭志正行經該路段，自後方撞擊
    前開自用小客車發生交通事故，致鄭慶淇死亡，認異議人有
    在「一、在彎道停車發生交通事故，二、違反道路交通安全
    規則肇事致鄭慶淇死亡」違規，為新竹縣警察局竹北分局警
    員當場製發竹縣警交字第E00000000 號違反道路交通管理事
    件通知單。嗣異議人於上開舉發單所載應到案日期前提出陳
    述，經原處分機關函請原舉發單位調查結果，仍認其有前揭
    違規行為，原處分機關乃依道路交通管理處罰條例第56條第
    1 項第2 款、第61條第1 項第4 款規定，裁處異議人罰鍰新
    臺幣（下同）900 元、吊銷駕駛執照，1 年內禁考等語。
二、聲明異議意旨略以：異議人即受處分人甲○○所駕駛車牌號
    碼8818 -MY號自用小客車停放位置係在新竹縣竹北市○○路
    1-8 號附近路邊白線15公分（屬路面邊線）內，且緊靠路緣
    停放，左側車輪距離白線仍有2 公尺，本件交通事故發生時
    間係在中午時段，視線良好。而本件事故發生後經臺灣省竹
    苗區車輛行車事故鑑定委員會鑑定及臺灣省車輛行車事故覆
    議鑑定委員會函覆，均認異議人將自用小客車停放在該處並
    無違規肇事因素，本件車禍發生異議人實難加以防範。故原
    處分機關所為之處分顯有缺失，為此請求撤銷原處分等語。
三、按汽車在彎道不得停車；次按汽車駕駛人在彎道停車時，處
    600 元以上1,200 元以下罰鍰；又按汽車駕駛人，駕駛汽車
    有違反道路交通安全規則，因而肇事致人死亡者，吊銷其駕
    駛執照，道路交通安全規則第112 條第1 項第2 款、道路交
    通管理處罰條例第56條第1 項第2 款、第61條第1 項第4 款
    定有明文。
四、經查：
  (一)依道路交通標誌標線號誌設置規則第24條規定，為用以促使
    汽車駕駛人減速慢行，低於該條附表所規定之曲線半徑及視
    距路段，應設置彎路警告標誌；另依同規則第23條第4 款規
    定，警告標誌設置位置與警告標的物起點之距離，應配合行
    車速率，自45公尺至200 公尺為度，如受實際情形限制，得
    酌予變更。但其設置位置必須明顯，並不得少於安全停車視
    距。又依道路交通管理處罰條例第49條及第50條第1 款規定
    ，在設有彎道標誌路段迴車或倒車，始加以處罰。則同條例
    第56條第1 項第2 款有關在彎道停車處罰規定，亦應同前開
    有關彎道之認定標準，即須在設有彎道標誌之路段停車，始
    加以處罰。又依公路用地使用規則第3 條規定，路肩係指路
    基有效寬減除車道寬及行車分隔設施寬所餘兩側之路基面，
    且公路路線設計規範亦要求彎道外側應保留一定寬度路肩，
    以有效維護行車安全，則彎道路段之路肩應屬彎道範圍。
  (二)異議人於97年8 月3 日12許將其所駕駛車牌號碼8818-MY 號
    自用小客車停放在新竹縣竹北市○○路1-8 號附近後，於同
    年月日12時35分許適鄭慶淇所騎乘車牌號碼HJZ -519號重型
    機車搭載其子鄭志正行經該處，自後方撞擊前開自用小客車
    發生交通事故之事實，有新竹縣政府警察局竹北分局檢送之
    道路交通事故調查報告表(一)(二)、道路交通事故現場圖、異議
    人調查筆錄、證人鄭心怡調查筆錄、現場照片25幀（見本院
    卷第24－50頁）附卷可稽。
  (三)又異議人所駕駛前開車輛停放位置前方200 公尺道路上方設
    置有彎道警告標誌，該標誌距離彎道起始點約200 公尺，距
    事故地點約215 公尺、坡度10度、彎度30度之事實，亦有前
    開道路交通事故現場圖，及新竹縣政府警察局竹北分局派員
    至現場實際量測屬實，亦有該局98年9 月11日竹縣北警交字
    第0985007078號函及函附相片卷可憑（見本院卷第58-59 頁
    ），依前揭說明，異議人所駕駛前開車輛停放位置係屬彎道
    ，異議人有在彎道違規停車之違規行為，應堪認定。
  (四)再鄭慶淇所騎乘車牌號碼HJZ-519 號重型機車搭載其子鄭志
    正行經該處，其所騎乘機車並自後方撞擊前方異議人停放在
    彎道路肩自用小客車，因而發生交通事故，致鄭慶淇死亡之
    事實，亦有本院調閱臺灣新竹地方法院檢察署97年度相字第
    429 號相驗卷宗卷附之相驗屍體證明書可按，足見鄭慶淇死
    亡結果與異議人違反前開交通安全規則之行為有相當因果關
    係，則異議人亦有在彎道違規停車發生交通事故並因而肇事
    致人死亡之違規行為，亦堪認定。
  (五)至臺灣省竹苗區車輛行車事故鑑定委員會出具之鑑定意見書
    及臺灣省車輛行車事故覆議鑑定委員會函均認異議人就本件
    事故並無肇事因素等語。惟細閱其鑑定內容，前開鑑定機關
    並未考量異議人於事故發生時有不得在彎道停車之違規行為
    ，因而認定異議人並無違反道路交通安全規則，有該鑑定意
    見書及函覆之內容附卷可按，則前開鑑定之結果即有違誤，
    不足為異議人有利之認定，異議人異議理由，應無足採。
五、綜上所述，異議人確有裁決書所載之違規事由，原處分機關
    依道路交通管理處罰條第56條第1項第2款、第61條第1項第4
    款之規定、違反道路交通管理事件統一裁罰基準及處理細則
    規定裁處異議人罰鍰900元並吊銷駕駛執照，1年內禁考，於
    法相合，亦屬允當，本件異議為無理由，應予駁回。
六、據上論斷，應依道路交通案件處理辦法第19條，裁定如主文
    。
中    華    民    國    98    年    9     月    21    日
                        交通法庭      法  官    邱玉汝
以上正本證明與原本無異。
如不服本裁定，應於裁定送達後5日內向本院提出抗告狀。
中    華    民    國    98    年    9     月    21    日
                                      書記官    陳怡芳


司法院資訊處製作；財團法人民間司法改革基金會備份。
